【裁判字號】    97,交抗,1458
【裁判日期】    970930
【裁判案由】    違反道路交通管理處罰條例
【裁判全文】
臺灣高等法院交通事件裁定            97年度交抗字第1458號
抗  告  人
即受處分人  甲○○
上列抗告人因違反道路交通管理處罰條例案件，不服臺灣板橋地
方法院，中華民國97年6月30日裁定（97年度交聲字第966號），
提起抗告，本院裁定如下：
    主  文
抗告駁回。
    理  由
一、按「汽車駕駛人，駕駛汽車經測試檢定酒精濃度超過規定標
    準者，處新臺幣一萬五千元以上六萬元以下罰鍰，並當場移
    置保管該汽車及吊扣其駕駛執照一年」，道路交通管理處罰
    條例第35條第1項第1款定有明文；又依道路交通管理處罰條
    例第92條第1項所授權訂定之道路交通安全規則第114條第2
    款之規定：「汽車駕駛人飲用酒類或其他類似物後其吐氣所
    含酒精濃度超過每公升0.25毫克或血液中酒精濃度超過百分
    之0.05以上者，不得駕車」，故駕駛汽車經測試檢定超過上
    開酒精濃度者，即屬超過酒精濃度規定標準，依首揭法律規
    定，當應予以處罰。次按汽車駕駛人經依上開規定吊扣駕駛
    執照，倘於吊扣期間再有上開情形者，則處新臺幣六萬元罰
    鍰，並當場移置保管該汽車及吊銷其駕駛執照，道路交通管
    理處罰條例第35條第3項前段亦有所明文；且依同條例第67
    條第2項前段規定，其經依同條例第35條第3項前段規定吊銷
    駕駛執照者，3年內不得考領駕駛執照。再者，前揭規定所
    謂「汽車」，係指在道路上不依軌道或電力架線而以原動機
    行駛之車輛（包括機器腳踏車），道路交通管理處罰條例第
    92條第1項所授權訂立之道路交通安全規則第2條第1項第1款
    亦有明文規定。故騎乘機車若有上述違規行為，亦有前揭處
    罰規定之適用。
二、本件抗告人即受處分人甲○○於民國97年5月7日凌晨零時18
    分許，騎乘車號QVL-647號輕型機車，行經臺北縣板橋市○
    ○路與廣權路口時，為警攔檢並施以呼氣酒精濃度測試，測
    得其呼氣酒精濃度為每公升0.49毫克，涉有道路交通管理處
    罰條例第35條第1項第1款之違規，且認受處分人乃係在駕駛
    執照吊扣期間駕駛前揭機車，故經警製單舉發後，原處分機
    關乃依上開法律規定，於97年5月12日以板監裁字第裁
    41-C000 00000號裁罰受處分人罰鍰新台幣（下同）6萬元及
    吊銷駕駛執照，且3年內禁考。
三、聲明異議及抗告意旨略以：受處分人違規駕駛機車，願意接
    受處分，但因此違規情事，卻須吊銷受處人之營業大貨車駕
    照，將使受處分人無法靠駕駛營業大貨車賺取微薄收入，而
    影響受處分人生存權及工作權，更違反行政法上之比例原則
    、不當聯結禁止原則、一事不二罰原則，請求免以吊銷營業
    大貨車駕照云云。
四、經查：
  (一)受處分於前揭時地，酒後違規駕駛機車，為警舉發情事，有
    臺北縣政府警察局舉發違反道路交通管理事件通知單、原處
    分機關違反道路交通事件裁決書附卷可稽（見原審卷第6頁
    、第8頁)，復為受處分人所不爭執，堪認屬實。
  (二)受處分人前於96年4月9日晚上10時45分許，駕駛車號3K-216
    號營業大貨車，行經臺北縣三峽鎮○○路121號前時，因肇
    事但無人受傷，卻未依規定處置逃逸，嗣經警攔檢測得其呼
    氣酒精濃度達每公升0.30毫克，違反道路交通管理處罰條例
    第62條第1項、第35條第1項第1款規定，經警製單舉發後，
    再經交通部公路總局北區監理所於96年4月10日以北監營裁
    字第裁40-C00000000號、第裁40-C00000000號裁罰受處分人
    罰鍰3,000元及22,500元，並分別吊扣駕駛執照1個月及12
    個月，有上開舉發違規通知單影本及裁決書影本在卷可佐（
    見原審卷第14頁至第17頁)。又依本件原處分機關97年6月13
    日北監板四字第0976007688號函檢附之受處分人駕照基本資
    料，其駕駛執照吊扣之起迄期間係自96年5月10日起至97年6
    月9日止 (見原審卷第21頁)，至堪認定。
  (三)嗣受處分人於前揭駕駛執照吊扣期間即97年5月7日，復在其
    酒精濃度超過規定標準即呼氣酒精濃度每公升0.49毫克之情
    形下，騎乘前揭機車，此除經原處分機關認定在案外，並為
    受處分人所是認，揆諸首揭法律規定，原處分機關自應裁罰
    受處分人罰鍰6萬元及吊銷其駕駛執照，且處分其三年內不
    得再為考領，於法當無不合。再依前揭法律規定之立法意旨
    乃係在於道路交通之維持及交通安全之維護，以確保用路安
    全之品質，進而維護人民生命、身體、財產之法益，避免酒
    後駕駛者一犯再犯，故乃對於再犯者加重處罰，條文內容既
    已明定處罰內容，則原處分機關依法律之明文規定所為之裁
    罰，當屬正辦。抗告意旨空言指責原處分侵害其生存權及工
    作權，違反行政法上之比例原則、不當聯結禁止原則、一事
    不二罰原則，請求免以吊銷營業大貨車駕照云云，均無所據
    ，自無可採。
  (四)綜上所述，受處分人於駕照吊扣期間酒後駕車之違規事實，
    其事證明確，應堪認定。原審法院認原裁罰並無不合，駁回
    受處分人之異議，其認事用法，均無不當。受處分人抗告意
    旨，仍執前詞，請求免予吊銷駕照，核無理由，抗告應予駁
    回。
五、據上論斷，應依道路交通管理處罰條例第89條，道路交通案
    件處理辦法第26條，刑事訴訟法第412條，裁定如主文。
中    華    民    國    97    年    9     月    30    日
                  刑事第八庭    審判長法  官  鄭文肅
                                      法  官  蔡光治
                                      法  官  劉嶽承
以上正本證明與原本無異。
不得再抗告。
                                      書記官  魏淑娟
中    華    民    國    97    年    9     月    30    日


司法院資訊處製作；財團法人民間司法改革基金會備份。
